臺灣花蓮地方法院刑事判決
111年度訴字第79號
公  訴  人  臺灣花蓮地方檢察署檢察官
被      告  麥國強



選任辯護人  蔡文欽律師(法扶律師)
上列被告因違反毒品危害防制條例案件，經檢察官提起公訴（11
1年度偵字第1005號），本院判決如下：
    主  文
麥國強犯如附表主文欄所示之罪，各處如附表主文欄所示之刑及
沒收。
　　犯罪事實
麥國強明知甲基安非他命為毒品危害防制條例第2條第2項第2款
規定之第二級毒品，依法不得販賣，竟仍意圖營利，基於販賣第
二級毒品之犯意，於附表所示之時間及地點，分別以附表所示之
金額，販賣第二級毒品甲基安非他命予林國雄。嗣於民國110年1
月中旬，在花蓮縣吉安鄉黃昏市場附近之麥國強租屋處，林國雄
支付新臺幣(下同)2,000元予麥國強。
    理  由
壹、證據能力部分
一、本判決下列所引各項供述證據，被告麥國強及辯護人於本院
    準備程序中均同意有證據能力，且於言詞辯論終結前未聲明
    異議（見本院卷第92、141-145頁），審酌各該證據作成時
    之情況，並無違法不當或證明力明顯過低之瑕疵，認以之作
    為證據應屬適當，依刑事訴訟法第159條之5規定，均有證據
    能力。
二、本判決所引用資以認定犯罪事實所憑之非供述證據，無證據
    證明係公務員違背法定程序所取得，亦無顯有不可信之情況
    ，且檢察官、被告及辯護人迄言詞辯論終結前，均未爭執此
    部分證據能力，應認均得作為證據。
貳、認定犯罪事實所憑之證據及理由 　
一、上揭犯罪事實業據被告於偵查中、本院準備程序及審理時均
    坦承不諱，核與證人林國雄於警詢、偵查之證述大致相符，
    並有花蓮縣警察局花蓮分局109年12月1日花市警刑字第1090
    027987號、110年4月14日花市警刑字第1100009405號函暨附
    件在卷可查（見109年度他字第1638號卷第3-7、47-50頁）
    ，堪認被告前揭自白與事實相符，足堪採信。
二、又衡諸第二級毒品甲基安非他命量微價高，依一般社會通念
    以觀，販賣行為在通常情形下均係以牟利為其主要誘因及目
    的，殊無甘冒持有、交付毒品遭查獲之極大風險，平白無故
    為毒品交易行為，堪認被告所為上開販賣第二級毒品之犯行
    ，其主觀上具有營利之意圖，應無疑義。 
三、綜上，本案事證已臻明確，被告販賣第二級毒品之犯行均堪
    認定，應予依法論科。
參、論罪科刑
一、核被告附表所為，均係犯毒品危害防制條例第4條第2項販賣
    第二級毒品罪，共2罪。被告販賣前持有甲基安非他命之低
    度行為，各為販賣甲基安非他命之高度行為吸收，均不另論
    罪。被告就附表販賣第二級毒品各次犯行，犯意各別、行為
    互殊，應予分論併罰。
二、刑之減輕事由
　　被告於偵查及審判中均自白販賣第二級毒品，此有被告於偵
    查、本院準備程序及審理之歷次筆錄在卷可查，應依毒品危
    害防制條例第17條第2項規定減輕其刑。
三、本案無毒品危害防制條例第17條第1項規定之適用
　　按犯第4條至第8條、第10條或第11條之罪，供出毒品來源，
    因而查獲其他正犯或共犯者，減輕或免除其刑，毒品危害防
    制條例第17條第1項定有明文。查被告固供出上游為綽號「
    阿龍」之男子，然檢警機關並未因此查獲其他正犯或共犯，
    有花蓮縣警察局花蓮分局111年6月2日花市警刑字第1110016
    548號函、臺灣花蓮地方檢察署111年6月29日花檢熙作111偵
    1005字第1119013145號函在卷可參（見本院卷第103、133頁
    ），是本案無從依前開規定減輕或免除其刑。
四、本案無刑法第59條規定之適用
　　按刑法第59條規定之酌量減輕其刑，必須犯罪另有特殊之原
    因與環境，在客觀上足以引起一般同情，認為即使予以宣告
    法定最低度刑，猶嫌過重者，始有其適用。此所謂法定最低
    度刑，固包括法定最低本刑，惟遇有其他法定減輕之事由者
    ，則應係指適用其他法定減輕事由減輕其刑後之最低度刑而
    言。倘被告別有法定減輕事由者，應先適用法定減輕事由減
    輕其刑後，猶認其犯罪之情狀顯可憫恕，即使科以該減輕後
    之最低度刑仍嫌過重者，方得適用刑法第59條規定酌量減輕
    其刑。查被告經偵審自白減刑後，其刑度大幅降低，刑罰嚴
    峻程度已相對和緩，且毒品戕害國民健康至鉅，販賣毒品之
    行為情節尤重，更應嚴加非難，被告明知上情，竟仍販賣第
    二級毒品，又無因不得已而為之情由，依一般國民社會感情
    ，其販賣第二級毒品罪行縱處以減刑後之刑度，衡其犯罪原
    因與環境，殊無情輕法重而堪憫之酌減餘地，是本院認本件
    並無再依刑法第59條規定酌減其刑之必要。
五、爰審酌被告無視於政府制定毒品危害防制條例，杜絕毒品犯
    罪之禁令，竟販賣第二級毒品藉以牟利，致毒品因其犯行而
    向外散布，使施用毒品者沉迷於毒癮而無法自拔，直接戕害
    國民身心健康，間接危害社會治安，敗壞社會善良風氣，其
    實際之危害程度不小，所為實值非難；復考量被告前因違反
    毒品危害防制條例案件，經本院裁定應執行有期徒刑14年確
    定，於108年12月23日縮短刑期假釋出監後再犯本案之素行
    狀況；再審酌被告於本案中坦承犯行之犯後態度，其本案販
    賣第二級毒品之次數（2次）、價格（各1,000元）及數量（
    各0.4公克），兼衡被告自陳高職肄業之智識程度，入監前
    職業為水電工，月薪約25,000元，需扶養母親之家庭生活狀
    況（見本院卷第147頁），暨其犯罪目的、手段及動機等一
    切情狀，分別量處如主文所示之刑。
六、本案不予定其應執行刑
　　按關於數罪併罰之案件，如能俟被告所犯數罪全部確定後，
    於執行時，始由該案犯罪事實最後判決之法院所對應之檢察
    署檢察官，聲請該法院裁定之，無庸於每一個案判決時定其
    應執行刑，則依此所為之定刑，不但能保障被告之聽審權，
    符合正當法律程序，更可提升刑罰之可預測性，減少不必要
    之重複裁判，避免違反一事不再理原則情事之發生（最高法
    院110年度台抗大字第489號刑事裁定意旨參照）。查被告於
    本案繫屬後（111年4月25日）、本案言詞辯論終結前（111
    年7月8日），被告另有違反毒品危害防制條例案件於本院繫
    屬中（本院111年度訴字第97號、111年度訴字第91號），且
    均由不同法官承審，審酌前揭刑事大法庭裁定意旨，為保障
    被告未來定應執行刑之權利，避免違反一事不再理原則情事
    之發生，本案不予定其應執行刑，待被告所有判決均確定後
    ，再由檢察官聲請定其應執行刑 ，併此指明。
肆、沒收部分
　　按犯罪所得，屬於犯罪行為人者，沒收之；前二項之沒收，
　　於全部或一部不能沒收或不宜執行沒收時，追徵其價額，刑
　　法第38條之1第1項前段、第3項分別定有明文。查被告如附
    表編號1、2所示各次毒品交易所得金額為其犯罪所得，且未
    扣案，應依刑法第38條之1第1項前段、第3項，分別在被告
    所犯如附表編號編號1、2所示罪刑項下，分別宣告沒收，並
    於全部或一部不能沒收或不宜執行沒收時，追徵其價額。
據上論斷，應依刑事訴訟法第299條第1項前段，判決如主文。
本案經檢察官戴瑞麒提起公訴，檢察官蕭百麟到庭執行職務。
中　　華　　民　　國　　111 　年　　8 　　月　　18　　日
　　　　　　　　　刑事第五庭  審判長法　官　粘柏富
　　　　　　　　　                  法　官  邱韻如
　　　　　　　　　　　　　　　　　　法　官  施孟弦
以上正本證明與原本無異。
如不服本判決應於收受送達後20日內向本院提出上訴書狀，並應
敘述具體理由。其未敘述上訴理由者，應於上訴期間屆滿後20日
內向本院補提理由書(均須按他造當事人之人數附繕本)「切勿逕
送上級法院」。
辯護人依據刑事訴訟法第346條、公設辯護人條例第17條及律師
法第32 條第2項、第36條等規定之意旨，尚負有提供法律知識、
協助被告之義務（含得為被告之利益提起上訴，但不得與被告明
示之意思相反）。
因疫情而遲誤不變期間，得向法院聲請回復原狀。
中　　華　　民　　國　　111 　年　　8 　　月　　18　　日

                                    書記官  張瑋庭
附錄本案論罪科刑法條全文：
毒品危害防制條例第4條
製造、運輸、販賣第一級毒品者，處死刑或無期徒刑；處無期徒
刑者，得併科新臺幣三千萬元以下罰金。
製造、運輸、販賣第二級毒品者，處無期徒刑或十年以上有期徒
刑，得併科新臺幣一千五百萬元以下罰金。
製造、運輸、販賣第三級毒品者，處七年以上有期徒刑，得併科
新臺幣一千萬元以下罰金。
製造、運輸、販賣第四級毒品者，處五年以上十二年以下有期徒
刑，得併科新臺幣五百萬元以下罰金。
製造、運輸、販賣專供製造或施用毒品之器具者，處一年以上七
年以下有期徒刑，得併科新臺幣一百五十萬元以下罰金。
前五項之未遂犯罰之。　　　　　　　　　　　　　　　　　　附表：
編號 時間及地點 交易對象 毒品種類 與數量 交易金額(新臺幣) 主文 1 110年1月2日17時許，在花蓮縣花蓮市南濱公園附近 林國雄 甲基安非他命0.4公克 1,000元 麥國強販賣第二級毒品，處有期徒刑伍年貳月。未扣案之犯罪所得新臺幣壹仟元沒收，於全部或一部不能沒收或不宜執行沒收時，追徵其價額。 2 110年1月7日17時許，在花蓮縣花蓮市中華路統一超商附近 林國雄  甲基安非他命0.4公克  1,000元  麥國強販賣第二級毒品，處有期徒刑伍年貳月。未扣案之犯罪所得新臺幣壹仟元沒收，於全部或一部不能沒收或不宜執行沒收時，追徵其價額。